【裁判字號】    98,交聲,162
【裁判日期】    980527
【裁判案由】    聲明異議
【裁判全文】
臺灣嘉義地方法院交通事件裁定         98年度交聲字第162號
原處分機關  交通部公路總局嘉義區監理所嘉義市監理站
異  議  人  乙○○
即受處分人
上列受處分人因違反道路交通管理處罰條例案件，對於交通部公
路總局嘉義區監理所嘉義市監理站民國98年4月20日所為之裁決
（嘉監義裁字第裁76-Z00000000號裁決書），聲明異議，本院裁
定如下：
    主  文
異議駁回。
    理  由
一、原處分機關略以：受處分人乙○○駕駛車牌號碼RV-5938號
    自用小客車，於民國98年4月1日16時20分許，行經國道三號
    北上310.7公里處，經以雷射測速儀器（測距166.9公尺）測
    得行速70公里，有慢速小型車行駛中線車道之未依規定行駛
    車道違規行為，為內政部警政署國道公路警察局第八警察隊
    員警當場舉發，受處分人於應到案日期前提出申訴，經向原
    舉發機關查證違規屬實，該站遂於98年4月20日以嘉監義裁
    字第裁76-Z00000000號裁決書，依道路交通管理處罰條例第
    33條第1項第3款、第63條第1項第1款之規定，裁處受處分人
    罰鍰新臺幣（下同）4,000元，並記違規點數1次，逾期則依
    裁決書處罰主文規定裁處，於法並無不合等語。
二、本件受處分人則以：伊是從白河交流道北上到國道3號，先
    行駛外線車道，看沒車才行駛中線，伊知道行駛中線正常速
    度要80公里以上。伊當時是以行速95-100公里行駛在中線車
    道，攔檢前伊沒有想要行駛到外側車道，伊在約200-300公
    尺前看到前方員警攔檢，有搖指揮棒或搖旗指伊的車子，伊
    必須要減速，時速才低於80公里以下，伊停靠在路肩，被攔
    下時，員警有給伊看測速槍，伊看到寫1個70，沒有實質證
    據証明是測得伊這台車的，若兩台車併行的話，有無可能誤
    測，為此請求撤銷原處分云云。
三、按汽車行駛於高速公路、快速公路或設站管制之道路，不遵
    使用限制、禁止、行車管制及管理事項之管制規則而有未依
    規定行駛車道者，處汽車駕駛人3,000元以上6,000元以下罰
    鍰；並記違規點數1點，道路交通管理處罰條例第33條第1項
    第3款、第63條第1項第1款分別定有明文。次按汽車行駛高
    速公路及快速公路，其車道之使用，除因交通事故及道路施
    工依臨時或可移動標誌指示或交通勤務警察指揮外，應依設
    置之交通標誌、標線或號誌之規定，無設置者，在高速公路
    最高速限每小時90公里以上之路段，行駛速率低於每小時80
    公里之較慢速小型車，或在快速公路最高速限每小時80公里
    以上之路段，行駛速率低於每小時70公里之較慢速小型車，
    應行駛於外側車道，並得暫時利用緊臨外側車道之車道超越
    前車，高速公路及快速公路交通管制規則第8條第1項第1款
    定有明文。
四、經查：
  (一)本件受處分人駕駛車牌號碼RV-5938號自用小客車，於98年4
    月1日16時20分許，行經國道三號北上310.7公里處，經以雷
    射測速儀器（測距166.9公尺）測得行速70公里，有慢速小
    型車行駛中線車道之未依規定行駛車道違規行為，為內政部
    警政署國道公路警察局第八警察隊員警當場舉發等情，業據
    證人即員警甲○○於本院調查時結證稱：李正德當時在車旁
    測速，伊站在乘客座外面，在受處分人車輛距離其等166.9
    公尺的地方，李正德以雷射槍測得行速70公里，此部車行駛
    在中線車道，當時車流正常，沒有超車的行為，依規定行速
    若在80公里以下要行駛外側車道，不能行駛中線車道，受處
    分人當時有辦法從中線車道行駛到外線車道。測得行速後，
    李正德先以指揮棒指向受處分人駕駛的自用小客車，後上下
    揮動，指揮受處分人到路肩停車。測速槍上面有行速顯示，
    是瞄準車輛後所浮出的行速，有拿測速槍裡面的行速給受處
    分人看等語（見本院卷第21、25、29頁），且員警告知受處
    分人行駛中線時速要80公里以上，受處分人車速只有70公里
    ，受處分人表示因為後面有貨車要讓它過，所以才走中線，
    員警說我就是看到後面沒有車子才攔你，員警告知中線車道
    行駛70公里很危險，速度慢不代表安全，速度慢要行駛外側
    車道，外側車道時速不能低於60公里，員警告知受處分人違
    規事由為慢速車佔用中線車道等情，並經本院當庭勘驗現場
    錄音光碟屬實，製有勘驗筆錄1份在卷足考（見本院卷第34-
    35頁）。又本件員警所使用之雷射測速槍，係經濟部標準檢
    驗局於97年5月27日檢定合格，有效期限至98年5月31日，有
    經濟部標準檢驗局雷射測速儀檢定合格證書1份在卷可考（
    見本院卷第32頁），是該儀器既經檢驗合格，於受處分人違
    規時仍在有效檢定合格期限內，應可排除儀器故障、損壞等
    因素，該測速結果之準確性應可採信。此外，並有舉發違反
    道路交通管理事件通知單、裁決書、內部警政署國道公路警
    察局第八警察隊98年4月16日公警八交字第0980870774號函
    各1份附卷可稽（見監理站卷第1-2、7頁），足認受處分人
    確有上揭違規行為。
  (二)雖受處分人以上詞置辯，然國道三號北上310.7公里處之行
    車速限為每小時110公里乙節，有內部警政署國道公路警察
    局第八警察隊98年4月16日公警八交字第0980870774號函1份
    在卷可考（見監理站卷第7頁），是上揭路段最高限速每小
    時90公里以上，則行駛速度低於每小時80公里之慢速小型車
    ，應行駛於外側車道。再者，證人甲○○於本院調查時結證
    稱：測速槍有紅外線定點，要瞄準車輛後車速才會出來，用
    紅外線瞄準1輛車的時候，經過1、2秒測速槍就會有測速值
    顯示，在紅外線瞄準的當下速度就會跑出來了。從鏡頭看出
    去會看到紅色光點瞄準的那台車，不會有誤認別台車的情形
    。併行的話也不會有誤測的情形，因為紅色的點只能瞄準1
    台車，光點約只有原子筆的頭大小而已等語（見本院卷第27
    -29頁），足認本件所使用之雷射測速槍每次只能鎖定1台車
    子，鎖定之後螢幕上的瞄準點及儀表板都會浮現鎖定車輛的
    速度，是員警並無誤測他車之可能。又證人甲○○於本院調
    查時結證稱：測速槍若測得1台車違規，沒有按掉歸零的話
    ，沒有辦法再測下1部車，所以受處分人測得時速70公里，
    不是前台車留下的等語（見本院卷第27-28頁），是受處分
    人所見雷射測速槍上之測速值行速70公里，當非前1台車輛
    測速所留。況且，證人甲○○於本院調查時結證稱：用定點
    測速時，其等會判斷車速約多少，有超速或低速的時候才會
    測量，本件是先測得違規才攔檢受處分人，不會有先攔檢車
    輛再以測速槍測得違規的情形等語（見本院卷第26 -27頁）
    ，參以員警在高速公路執行測速勤務，若非已測得受處分人
    行速低於80公里以下之違規明確，衡情當無可能逕予攔停受
    處分人之自用小客車，是受處分人辯稱員警先攔檢致其減速
    後才測速，顯係卸責之詞，委無足採。此外，依證人甲○○
    上揭證述，可知當時受處分人並非超車，且路況正常，在外
    側無車輛行駛之情形下，受處分人得駛回外側車道，但其仍
    違規慢速行駛於中線車道，因而遭員警取締，於法應屬無違
    。
五、按交通員警製單舉發違反道路交通管理處罰條例所列之違規
    行為，係公務員基於職務上權力，依法就特定之具體事件所
    為具公法上效果之單方行政行為，基於公務員為公法上行為
    具有公信力之原則，該行政處分當可被推定為真正，本此公
    信原則，立法者乃賦予行政機關制定違反道路交通事件統一
    裁罰標準及處理細則，使執勤員警得當機處分以達其維護交
    通秩序、安全之行政目的。本件執勤員警與受處分人素不相
    識，亦無宿怨，此為受處分人於本院調查時供述在卷（見本
    院卷第23-24頁），是證人甲○○當無設詞誣攀之理，其所
    為證言，應屬真實可信。本院經查亦無任何證據足資證明執
    勤員警有捏造事實、違法取締之情事，則執勤員警本其維護
    交通秩序、安全職責所為之當場舉發，自應受到合法、正確
    之推定。本件受處分人慢速小型車行駛於中線車道之未依規
    定行駛車道違規事實，應堪認定，則原處分機關依道路交通
    管理處罰條例第33條第1項第3款、第63條第1項第1款及違反
    道路交通管理事件統一裁罰標準表之規定，裁處受處分人罰
    鍰4,000元，並記違規點數1點，核無違誤或不當，從而，本
    件異議為無理由，應予駁回（至原處分關於受處分人駕駛執
    照經吊銷仍駕駛自用小客車部分，未據受處分人聲明異議，
    業已確定，應併敘明）。
六、據上論斷，應依道路交通管理處罰條例第87條第2項、道路
    交通案件處理辦法第19條，裁定如主文。
中    華    民    國    98    年    5     月    27    日
                       交通法庭  法  官  卓春慧
上列正本證明與原本無異。
如不服本裁定，應於裁定送達後5日內向本院提出抗告狀（應附
繕本）。
中    華    民    國    98    年    5     月    27    日
                                 書記官  李玫娜


司法院資訊處製作；財團法人民間司法改革基金會備份。
